【裁判字號】    98,訴,321
【裁判日期】    981030
【裁判案由】    傷害致死
【裁判全文】
臺灣高雄地方法院刑事判決              98年度訴字第321 號
公  訴  人  臺灣高雄地方法院檢察署檢察官
被      告  丙○○
指定辯護人  本院公設辯護人黃秋葉
上列被告因傷害致死案件，經檢察官提起公訴（97年度偵緝字第
519 號），本院判決如下：
    主  文
丙○○犯傷害罪，處有期徒刑伍月，如易科罰金以新臺幣壹仟元
折算壹日。
    事  實
一、丙○○與韓光輝係朋友關係，2 人於民國96年11月16日下午
    4 時許，在高雄市楠梓區楠梓西巷4 號前小廣場內（下稱小
    廣場），與丁○○、黃麗文、薛陳美靜喝酒聊天，期間丙○○要求韓光輝返家拿取泡麵至小廣場，惟韓光輝返家後並未
    攜帶泡麵至小廣場，丙○○因此與韓光輝發生口角，詎丙○○竟基於傷害之犯意，徒手推倒韓光輝致其頭部撞及地上之
    石頭，因而受有右腦頭部外傷之傷害。
二、案經戊○○告訴及高雄市政府警察局楠梓分局移送臺灣高雄
    地方法院檢察署檢察官偵查起訴。
    理  由
壹、證據能力部分：
一、證人乙○○於警詢之證述
    查證人乙○○為被告以外之人，渠於警詢時之陳述，係被告
    以外之人於審判外之言詞陳述，依刑事訴訟法第159 條第1
    項規定，原則上並無證據能力。且其於警詢時之陳述，核與
    本院審理時證述被告曾推倒被害人韓光輝之情節大致相符，
    亦查無刑事訴訟法第159 條之3 所定各款情形；而辯護人復
    於本院準備程序時，否認上開證據方法之證據能力。是依上
    開說明，應認證人乙○○於警詢時之陳述，並無證據能力。
二、證人乙○○於偵訊之證述
    按被告以外之人於偵查中向檢察官所為陳述，除顯有不可信
    之情況者外，得為證據，刑事訴訟法第159 條之1 第2 項定
    有明文。偵查中對被告以外之人所為之偵查筆錄，或被告以
    外之人向檢察官所提之書面陳述，性質上均屬傳聞證據。惟
    現階段刑事訴訟法規定檢察官代表國家偵查犯罪、實施公訴
    ，依法其有訊問被告、證人及鑑定人之權，證人、鑑定人且
    須具結，而實務運作時，檢察官偵查中向被告以外之人所取
    得之陳述，原則上均能遵守法律規定，不致違法取供，其可
    信度極高。職是，被告以外之人前於偵查中已具結而為證述
    ，除反對該項供述得具有證據能力之一方，已釋明「顯有不
    可信之情況」之理由外，不宜即遽指該證人於偵查中之陳述
    不具證據能力。證人乙○○於偵查中之陳述部分，既經具結
    ；且證人乙○○經辯護人聲請到庭接受詰問，已賦予被告反
    對詰問之機會，是依前開說明，並參以證人乙○○於偵查中
    之陳述，並無證據證明顯有不可信之情形，應有證據能力。
三、本判決所引用之其他證據資料（詳後引證據），其中傳聞證
    據部分，縱無刑事訴訟法第159 條之1 至第159 條之4 或其
    他規定之傳聞證據例外情形，亦因被告、辯護人及檢察官或
    同意可作為證據使用，或未聲明異議，依刑事訴訟法第159
    條之5 第1 項、第2 項之規定，本院審酌各該傳聞證據並非
    違法取得，與待證事項具關聯性，證明力亦非明顯過低等情
    ，認以之作為證據係屬適當，具有證據能力。至本判決未引
    用之證據，未做為本院認定本件犯罪事實之基礎，故不論述
    其證據能力，併此敘明。
貳、實體部分
    訊據被告丙○○固承認於上開時、地，與被害人喝酒聊天之
    事實，惟矢口否認有何傷害之犯行，辯稱：其無推倒韓光輝
    云云，經查：
一、被告與被害人於前揭時、地，與丁○○、黃麗文、薛陳美靜
    喝酒聊天，期間被告要求被害人返家拿取泡麵至小廣場，惟
    被害人返家後並未攜帶泡麵至小廣場，被告因此與被害人發
    生口角，被告竟徒手推倒被害人致其頭部撞及地上之石頭，
    致被害人因而受有頭部外傷之傷害等情，業據證人乙○○於
    本院審理時證稱：其與被告係鄰居，96年11月16日下午4 時
    許其下班返家後準備洗澡時，聽見外面有吵鬧聲，便從窗戶
    向外觀看，看見被告、被害人、丁○○在其住處前之小廣場
    喝酒聊天，聽見被告要被害人返家帶3 碗統一泡麵來小廣場
    ，並看見被害人騎腳踏車返家，嗣後同日晚上7 時15分許其
    外出買麵時，看見薛陳美靜及黃麗文也在小廣場，此時被害
    人臉上已經有紅色胭脂水粉，聽見被告因被害人未攜帶3 碗
    統一泡麵來小廣場而發生口角，並看見被告徒手推被害人，
    被害人因此倒地右腦撞到地上之石頭，被害人用手硬撐起身
    ，但因站不穩又倒地，後背撞到停靠在旁車輛左後車門與輪
    胎間之板金，之後其就去買麵，買麵返家時，看見被害人還
    是躺在原地；同日晚上7 時30分許，其出門倒垃圾，看見被
    害人還是躺在原地；同日晚上7 時45分許其在房間窗戶抽菸
    ，自窗戶往外看就沒看到被害人；當日被害人係騎腳踏車至
    小廣場等語明確（本院卷二第51頁至第60頁）。且被害人右
    腦頭部受有外傷之情，復有健仁醫院診斷證明書3 紙及高雄
    地檢署檢驗報告表、在卷可參（警卷第15頁、第16頁；相驗
    卷第9 頁、第40頁），故此部分事實堪以認定。
二、證人丁○○雖於本院審理時證稱：96年11月16日下午4 、5
    時許，其與被告及被害人在小廣場聊天，其大約待15分鐘就
    離開，並無看到證人乙○○在場，亦無看見被告推倒被害人
    ，薛陳美靜及黃麗文亦不在小廣場等語（本院卷二第60頁至
    第64頁），惟證人黃麗文於警詢時證稱：96年11月16日下午
    6 時30分許，薛陳美靜打電話邀其至小廣場，其抵達小廣場
    時，看到被告及被害人在喝酒，其便拿起胭脂往被害人臉上
    畫，當時薛陳美靜也在場，其要離開小廣場時，發現乙○○
    站在圍牆觀看，但其不知乙○○站在該處多久等語綦詳（相
    驗卷第27頁至第28頁、第61頁至第62頁），而證人薛陳美靜
    於警詢時證稱：96年11月16日下午6 時30分許，其打電話邀
    黃麗文至小廣場，黃麗文抵達小廣場時，看到被告及被害人
    在喝酒，便拿起胭脂往被害人臉上畫，其發現此時乙○○在
    旁邊笑，當時丁○○也有在場等語明確（相驗卷第31頁至第
    33頁、第59頁至第60頁），且被告於本院準備程序時亦陳稱
    ：96年11月16日其與被害人、黃麗文、薛陳美靜、乙○○及
    丁○○均在小廣場等語（本院卷二第12頁），足認證人丁○○所述不實在，亦不足以作為對被告有利之認定。辯護人雖
    為被告辯護證人乙○○就被告推倒被害人之次數及所撞擊之
    物所述前後不一，惟本案發生至今已近2 年，證人乙○○對
    於案發之過程記憶難免有所遺忘，細節部分難免有所不符，
    但證人乙○○自警詢至本院審理時對於被告曾推倒被害人之
    事實證述內容均前後一致。又證人即被害人之妻戊○○於警
    詢時證稱：被害人外出時曾向其表示要拿泡麵與友人喝酒，
    遭其阻止，被害人便表示要去跟朋友說一聲等語明確（相驗
    卷第5 頁、第34頁至第35頁），與證人乙○○前開所述被告
    曾要被害人返家拿泡麵，並因被害人未拿泡麵前來而發生爭
    執等情相符；且證人黃麗文前揭證述曾以胭脂畫被害人之臉
    亦與證人乙○○上開證述相符，又乙○○稱被告及被害人為
    看其長大之叔叔、柏伯，且為長年居住附近之鄰居，並無特
    殊之故舊恩怨，實無刻意設詞誣陷被告之必要，足認證人乙○○之證述為真實。從而，被告所辯顯係卸責之詞，不足採
    信。本案事證明確，被告犯行堪以認定，自應依法論科。
三、核被告所為，係犯刑法第277 條第1 項之普通傷害罪。公訴
    意旨雖認被告係犯傷害致人於死罪嫌，然被害人於遭被告推
    倒在地後，曾起身獨自騎乘腳踏車返家，嗣於同日晚上8 時
    許，自小廣場返家行經高雄市楠梓區楠梓西巷21弄7 號高竿
    補習班前摔倒，經證人甲○○發現報警送醫急救等情，業據
    證人甲○○於本院審理時證述綦詳（本院卷二第114 頁至第
    117 頁），又被害人於同日晚上8 時26分許送醫到院後，理
    學評估為意識清醒，先進行初步診斷及治療，至晚上10時55
    分被害人意識改變，經腦部電腦斷層檢查有顱內出血等情，
    有健仁醫院98年7 月29日健仁字第0980000267號函附卷可參
    （本院卷二第99-1頁）。而被害人經法醫解剖後認定死因為
    「頭部外傷、顱內出血，導致缺氧性腦病變，而長期臥床，
    引起多器官衰竭併發死亡」等情，亦有法務部法醫研究所（
    97）醫鑑字第0971100592號鑑定報告書在卷足憑（本院卷二
    第207 頁至第211 頁）。再者，被害人致死原因究係因被告
    推倒撞擊地面石頭即致顱內出血，抑或係騎腳踏車自摔後加
    重先前傷勢而導致顱內出血，業經法醫研究所及健仁醫院於
    上開報告及函文表示無法認定，且被害人於騎車倒地前已有
    飲酒，究係因酒醉騎車或遭被告傷及腦部始摔倒在地，亦乏
    相關證據可資證明，則被告之犯行與被害人之死亡間是否有
    相當因果關係自難以認定。此外，依卷存證據資料亦查無被
    告之傷害行為對被害人之死亡結果有何相當因果關係存在，
    依「罪證有疑，利於被告」之證據法則，自不能遽以傷害致
    死之罪相繩，惟該2 罪關於傷害之社會基本事實相同，爰變
    更檢察官起訴法條，併予敘明。爰審酌被告與被害人係朋友
    關係，僅因被害人未依被告之要求攜帶泡麵至小廣場之細故
    ，不思循和平方式溝通，即傷害被害人，所為實有不該，且
    犯後未坦承犯行，迄今未與被害人之家屬達成和解，難認有
    悔意，並斟酌被害人所受之傷勢等一切情狀，量處如主文所
    示之刑，並參酌前開犯罪情節諭知易科罰金之折算標準，以
    資懲儆。
據上論斷，應依刑事訴訟法第299 條第1 項前段、第300 條，刑
法第277 條第1 項、第41條第1 項前段，刑法施行法第1 條之1
，判決如主文。
本案經檢察官己○○到庭執行職務。
中    華    民    國    98    年    10    月    30    日
                  刑事第九庭    審判長法  官  鄭詠仁
                                      法  官  謝枚霏
                                      法  官  王碧瑩
以上正本係照原本作成。
如不服本判決應於收受判決後10日內向本院提出上訴書狀，並應
敘述具體理由。其未敘述上訴理由者，應於上訴期間屆滿後20日
內向本院補提理由書(均須按他造當事人之人數附繕本)「切勿逕
送上級法院」。
中    華    民    國    98    年    10    月    30    日
                                      書記官  吳智媚
所犯法條：
刑法第277 條第1 項
傷害人之身體或健康者，處3 年以下有期徒刑、拘役或1 千元以
下罰金。


司法院資訊處製作；財團法人民間司法改革基金會備份。
